# 请教陈版合并问题--新的

提问人：mpply 时间：2011-10-20 10:45:57
陈老师，不好意思 ，上次的问题没描述清楚，现在重新表述如下，请您看一下 2007 年 1 月 1 日，A公司购买B公司100%股权（非同一控制下，形成商誉 100 万），A公司与C公司系同一实际控制人甲，甲持有A公司80%股权，持有C公司60%股权。 2008 年 8 月 31 日，甲将其持有A公司的股权转让给C公司（即C公司拥有A公司80% 股权），同时，A公司将其全资子公司B的全部股权转让给C公司（价格按公允价值调整后的账面净资产）。问题 1 ：C公司编制合并日报表，追溯调整时，对B公司 2008 年年初留存收益追溯调整的的比例是80%？因为在追溯合并A公司时，B原为A的全资子公司？此时看待A转让B公司给C的行为，是按C公司追溯合并A的合并报表（即A包括其原全资子公司B）?2、A公司将B转让给C公司，形成投资收益，实际上包含在C公司对B公司的长投成本中，从整个合并范围来看，投资收益未真正实现，应就A的投资收益与C公司的长期股权投资成本对抵（按80%比例），如此A原对B公司的商誉部分抵消过程中恢复出来，同样是恢复80%？ 3 、恢复B公司的年初未分配利润时，在 08 年 8 月之前用资本公积恢复B公司留存收益80%，9-12月C公司确认对B公司投资收益比例为100%？ 4 、如果C公司系现金注册成立的公司，没有资本公积-资本溢价，但是A公司在被转让给C公司时，按注册资本作为转让价，则C对A的长期股权投资成本远小于A公司的账面净资产（至少少了留存收益部分），按照同一控制下企业合并长期股权投资的初始成本与支付收购成本差异部分调整合并方资本公积-资本溢价,则A公司在合并A之后是有资本公积-资本溢价的，因此可以对A的单体报表的留存收益进行恢复。如果A转让B给C的价格系B的账面净资产（按公允价值调整后的），C公司是没有资本公积恢复 B的合并前的留存收益的（B公司单体报表），按准则的要求，是无法恢复B的合并前留存收益的，因此只能在附注中说明，但是可能会导致前后年度合并的未分配利润无法衔接，如何解决这一问题。请陈老师帮忙，非常感谢！

回答人：chenyiwei
回复 飘雪～ 的帖子
1 、赞同（ 1 ）。
2 、商誉是包含在原先已投资成本中的，所以商誉应当是恢复原先投资成本中的全额。另外A公司在处置B的股权给C时是可以确认投资收益的。 3 、赞同（ 3 ）。 4 、对第四个问题，按目前准则的字面意思理解，确实存在楼主说的问题。对此可以理解为：先全额恢复被合并方的留存收益（这是在合并报表层面将被合并方自最早期间开始的利润表纳入合并范围而自然形成的），到合并日，按所支付的购买对价的帐面价值冲减合并报表层面的资本公积，如果由此导致资本公积被冲减成负数的，则由留存收益通过“所有者权益内部结转”的方式转入合并资本公积予以弥补。这也可以解决楼主说的“可能会导致前后年度合并的未分配利润无法衔接”的问题。

回答人：chenyiwei
回复 mpply 的帖子
1 、对于问题（ 1 ）重新考虑了一下。在C的合并报表层面，其原先通过A间接享有B的 80 ％权益，现在收购股权后变为持股 100 ％，因此对于新增的 20 ％权益应在合并报表层面作为购买少数股权处理，合并日之前的B的留存收益应按 100 ％恢复，但其中 20 ％应归属于A的少数股东，即构成了少数股东权益的一部分，归属母公司的权益是 80 ％。
2 、商誉全额恢复；同时内部交易中卖方在内部交易中确认的股权转让收益在合并报表层面也应抵销。

提问人：飘雪～ 时间：2011-10-21 17:49:15
回复 chenyiwei 的帖子
感谢陈老师，请问：通过股东权益内部结转时，权益变动表里是否在“（五）股东权益内部结转——其他”项目里反映？谢谢！！

回答人：chenyiwei
是。

提问人：kaipi 时间：2011-10-21 17:50:04
回复 chenyiwei 的帖子
陈版主，交易完成后，甲控制C，C控制A、B，这种情况下C和甲各自如何编制合并报表呢？

回答人：chenyiwei
C的合并报表层面体现为对A、B的同一控制下合并；甲的合并报表层面属于集团内部重组，不改变合并范围，也不改变合并报表中各项资产、负债的计量基础。

提问人：mpply 时间：2011-10-22 09:19:53
回复 chenyiwei 的帖子
谢谢陈版主，另有一个问题请教，关于原问题 4 中，如果A被甲按注册资本转让，C公司因为调整长投成本，增加了资本公积，但C公司是要改制的，将来折股这块资本公积是不是不能动的？如果动了，合并报表没法在下一年度继续了，不知想得对不对，请版主指正，谢谢！

回答人：chenyiwei
C企业改制时，这部分资本公积也应当折股。如果C公司是有限责任公司整体变更为股份公司，则不影响合并报表编制，相当于是一个所有者权益内部结转。

提问人：kaipi 时间：2011-10-25 09:38:05
回复 chenyiwei 的帖子
请教陈版，开始，甲持有A公司80%股权，持有C公司60%股权，A持有B100%股权。后来，C持有B 100%股权，C持有A 80%股权。C在编制合并报表时，期初数如何编制啊？在合并B的过程中，100%合并B,不确认B的少数股东权益？在合并A的过程中，80%的合并A?确认20%的少数股东权益？甲最终编制的时候，跟C如何抵消呢？谢谢！

回答人：chenyiwei
可以这样理解。对甲而言属于合并范围内的内部重组，不影响甲的合并报表的合并范围，以及各项资产、负债、损益的计量，但在甲的合并报表层面可能就该项重组产生权益性交易的影响（视具体重组方案、内部转让价格等而定